【裁判字號】    92,簡上,15
【裁判日期】    920331
【裁判案由】    過失傷害
【裁判全文】
臺灣基隆地方法院刑事判決                          九十二年度簡上字第一五號
    上  訴  人  臺灣基隆地方法院檢察署檢察官
    上  訴  人
    即  被  告  甲○○
    選任辯護人  曾紀穎律師
右上訴人等因上訴人即被告過失傷害案件，不服本院基隆簡易庭九十一年度基簡字第
八五七號，中華民國九十一年十一月二十二日第一審判決（聲請簡易處刑案號：臺灣
基隆地方法院檢察署九十一年度偵字第一三一０號）提起上訴，本院認不宜為簡易判
決處刑，自為第一審判決如左：
    主      文
原判決撤銷。
甲○○無罪。
    理      由
一、聲請簡易判決處刑意旨略以：緣「匯豐環境工程有限公司」（下稱「匯豐公司」
    ）與「利華羊毛工業股份有限公司」（下稱「利華公司」）間訂立有廢棄物品清
    運之承攬契約。雙方約定「利華公司」六堵廠之一般事業廢棄物應由「匯豐公司
    」負責清運，承攬期間自民國九十年一月一日起，至同年十二月三十一日止；又
    上訴人即被告甲○○係「利華公司」之堆高機駕駛員，負責駕駛堆高機將「利華
    公司」之廢棄物品堆疊至「匯豐公司」之貨車車斗上，以協助「匯豐公司」清運
    廢棄物品，為從事駕駛業務之人。九十年十一月三日上午十時三十分許，告訴人
    丁○○即「匯豐公司」之負責人，依約駕駛車牌號碼ＱＰ─五八九號貨車前往位
    於基隆市七堵區○○○路二號之「利華公司」六堵廠內，載運廢棄物品。乃被告
    於協助告訴人清運廢棄物品，駕駛堆高機將廢棄物堆疊至告訴人駕駛貨車車斗之
    過程中，本應注意共同工作人員及其他周遭人員之安全，且依當時情形，復無不
    能注意之情事，竟疏未注意，冒然以堆高機將其中一包廢棄物品，堆疊在已經置
    放於上開貨車車斗上之木板一端，致正站立在該木板他端以覆蓋帆布之告訴人因
    此失去平衡，而自其站立之位置跌落地面，並受有兩側足跟骨粉碎性骨折之傷害
    ，因認被告涉犯刑法第二百八十四條第二項前段之業務過失傷害罪嫌云云。
二、按犯罪事實應依證據認定之，無證據不得推定其犯罪事實；又不能證明被告犯罪
    者，應諭知被告無罪之判決，刑事訴訟法第一百五十四條第二項、第三百零一條
    第一項分別定有明文。而事實之認定，應憑證據，如未發現相當證據或證據不足
    以證明，自不能以推測或擬制之方法，為裁判基礎（最高法院四十年臺上字第八
    六號判例）。再認定不利於被告之事實，須依積極證據，苟積極證據不足為不利
    於被告事實之認定時，即應為有利於被告之認定，更不必有何有利之證據（最高
    法院三十年上字第八一六號判例）；又所謂「積極證據足以為不利被告事實之認
    定」係指據為訴訟上證明之全盤證據資料，在客觀上已達於通常一般之人均不致
    於有所懷疑，而得確信被告確曾犯罪之程度，若未達到此一程度，而有合理懷疑
    之存在時，即無從為有罪之認定（最高法院七十六年臺上字第四九八六號判例）
    ；此外，告訴人之告訴，係以使被告受刑事訴追為目的，是其陳述是否與事實相
    符，仍應調查其他證據以資審認（最高法院五十二年臺上字第一三００號判例可
    資參照）。
三、訊之被告於本院調查、審理時堅詞否認有何前揭犯行，辯稱：告訴人係自己由車
    斗上跳落地面，是告訴人所受傷害，與伊自屬毫無關連；再者，告訴人跌落地面
    之際，前揭貨車係停放在地磅之內以等候過磅，其時，伊早已駕駛堆高機後退至
    地磅之外，故告訴人跌落地面之原因，自無可能係肇因於伊駕駛或操作堆高機之
    行為等語。檢察官認被告涉犯本起業務過失傷害犯行，則係以告訴人之指述、證
    人戊○○、乙○○於偵查中之證述及卷附之財團法人長庚紀念醫院診斷證明書等
    情詞為其論據。經查：
  (一)告訴人自前揭貨車車斗上跌落地面，並因而受有兩側足跟骨粉碎性骨折傷害等事
    實，除據告訴人指陳在卷外，且為被告所不否認，並有財團法人長庚紀念醫院診
    斷證明書乙紙在卷可佐，是告訴人自前揭貨車車斗上跌落地面而受有前揭傷害之
    事實，自屬堪可認定。
  (二)告訴人自前揭貨車車斗上跌落而受有傷害之事實，固據本院認定如前所述，惟告
    訴人自前揭貨車車斗上跌落之原因為何？其跌落原因與被告駕駛堆高機以執行職
    務之行為有無關聯？凡此，實為本案被告應否負過失傷害責任之關鍵點。查：
  1.告訴人之告訴係以使被告受刑事訴追為目的，告訴人與被告間，利害相反，關係
    對立，是自不得僅憑告訴人之指述，即遽論被告於罪，是被告駕駛堆高機堆疊廢
    棄物品不當之事實，雖迭據告訴人於偵查中及本院調查時指陳歷歷，然除查有其
    他積極證據得以補強之外，本院尚無從單憑告訴人之指述，即遽為對被告不利之
    推認；又經細稽證人戊○○、乙○○於警詢或偵查中所為證述，證人戊○○、乙○○於警詢或偵查中概無告訴人跌落地面係肇因於被告駕駛或操作堆高機不當行
    為之指陳，此有偵查筆錄在卷可參，從而，證人戊○○、乙○○於偵查中證述，
    自亦不足為被告涉犯本起業務過失傷害犯行之有力論據，合先敘明。
  2.事發當日，被告固係負責駕駛堆高機將廢棄物品堆疊在前揭貨車車斗等工作之施
    作，惟告訴人係於被告完成駕駛堆高機堆疊廢棄物品之工作，並駕駛堆高機後退
    至地磅外以後，始行開始覆蓋帆布之工作；且案發當時，被告駕駛堆高機與前揭
    貨車停放處，其間相距約有六公尺遠等事實，業據證人戊○○即當日在現場負責
    監工之人員於本院調查到庭結證明確（詳本院九十二年二月二十六日訊問筆錄）
    ；又前揭貨車於在地磅之上停妥之後，被告旋駕駛堆高機後退至地磅之外，且告
    訴人自上開貨車車斗處向跳下之時，被告駕駛堆高機並無任何觸及前揭貨車之行
    為等情節，亦據證人乙○○即當日在地磅旁二樓準備為前揭貨車過磅之人員於本
    院調查時到庭結證屬實（詳本院前揭筆錄）。由證人戊○○、乙○○二人證述之
    情節以觀，堪認被告稱其於告訴人跌落地面之前，早已經駕駛堆高機退出地磅之
    外，而無駕駛堆高機碰觸前揭貨車之行為等語，尚非無稽，要屬信而有徵。案發
    當時，被告駕駛堆高機所在位置與告訴人站立貨車所在位置，既存在有一定之距
    離，且被告復無駕駛堆高機碰觸前揭貨車之行為，則告訴人陳稱其係因被告駕駛
    堆高機堆疊廢棄物不當以致跌落地面云云，已屬有疑。
  3.告訴人雖迭稱因被告駕駛堆高機堆疊廢棄物品不當，致其失去重心，始由車斗上
    跌落地面云云，然則，告訴人本次係受有「兩側足跟骨粉碎性骨折」傷害乙節，
    亦有財團法人長庚紀念醫院診斷證明書乙紙在卷可憑。則倘告訴人稱其係因被告
    行為致失去重心而跌落地面乙節屬實，則何以告訴人在失去重心之情形下，所受
    傷害均係位於「兩側足跟」之部位？何以告訴人身體其他部位，均無擦撞之痕跡
    ？由此情節以觀，告訴人稱因重心不穩而跌落地面云云，已有可疑。再對照證人
    戊○○於本院調查時證稱：伊前曾目睹告訴人以「自車斗上向下跳」之方式離開
    貨車車斗等語（詳見本院九十二年二月二十六日訊問筆錄）；證人乙○○於本院
    調查時則證稱：被告駕駛堆高機退出地磅外之後，告訴人仍在車斗上，接著伊就
    看到告訴人轉身跳下車斗等語（詳見本院上開筆錄），顯見本案告訴人所受「兩
    側足跟骨粉碎性骨折」傷害，確實無從排除因告訴人自己跳下車斗兩腳落地之時
    施力不當所肇致之可能。
  4.證人丙○○○即告訴人之妻於本院調查時，雖稱：被告駕駛堆高機將廢棄物品堆
    疊在前揭貨車車斗上之後，旋以堆高機將超過車斗限制高度部分之廢棄物品壓平
    ，接著伊即聽見告訴人慘叫，伊跑過去看時，告訴人已經跌落地面等語（詳本院
    九十二年二月二十六日訊回筆錄）。然則，據證人丙○○○當庭繪製之現場相關
    位置圖所示情節以觀，案發當時，證人丙○○○及被告駕駛堆高機工作之位置，
    分別係位於前揭貨車車身右側及車尾部分，此有前揭現場相關位置圖乙紙在卷可
    佐。證人丙○○○與被告所在位置既非貨車同側，而上開貨車當時復已滿載廢棄
    物品，則以證人丙○○○所陳述之位置，其能否清楚目睹被告駕駛堆高機之作動
    情況，已屬可疑；參之證人戊○○陳稱當時證人丙○○○早已進入貨車之內，並
    未站立於貨車車身右側等語，並佐以證人丙○○○與告訴人具有夫妻關係乙節，
    本院因認證人丙○○○所證述之情節，有所偏駁而不足採信。
  (三)證人戊○○、乙○○所為對被告有利之證述，既查無瑕疵可指；告訴人及證人丙○○○所為對被告不利之陳述或證述，復因前述原因而不足採信，揆諸前揭說明
    ，本院自應逕為有利於被告之推認。此外，本院亦查無其他積極證據足認被告涉
    犯檢察官所指之犯行，既不能證明被告犯罪，即應為被告無罪之諭知，以免冤抑
    。
四、原審未詳究證人戊○○、乙○○有利於被告之證述，逕認被告涉犯刑法第二百八
    十四條第二項之業務過失罪名，顯有未當。檢察官以原審量刑過輕為由向本院提
    起上訴，雖無理由，然被告以前揭辯詞向本院提出上訴，既有理由，即應由本院
    將原判決撤銷，並另為被告無罪之諭知。
五、按檢察官聲請以簡易判決處刑之案件，經法院認為檢察官聲請簡易判決處刑之請
    求顯有不當或顯失公平，應適用通常程序審判之，刑事訴訟法第四百五十二條、
    第四百五十一條之一第四項但書第四款定有明文。又管轄第二審之地方法院合議
    庭受理簡易判決上訴案件，應依通常程序審理；其認案件有刑事訴訟法第四百五
    十二條之情形者，應撤銷原判決，逕依通常程序為第一審判決（法院辦理刑事訴
    訟簡易程序案件應行注意事項第十四條中段及後段參照）。查本案檢察官以被告
    涉犯刑法第二百八十四條第二項之業務過失傷害罪，聲請本院簡易庭逕以簡易判
    決處刑，然本院於審理中因發現本件被告被訴罪名不能證明，而認原檢察官聲請
    簡易判決處刑之請求顯有不當及顯失公平，參諸上開說明，爰撤銷原審判決，並
    逕依通常程序為第一審判決。
據上論斷，應依刑事訴訟法第四百五十五條之一第一項、第三項、第四百五十二條、
第三百六十九條第一項前段、第三百六十四條、第三百零一條第一項，判決如主文。
本案經檢察官李辛茹到庭執行職務。
中      華      民      國      九十二      年      三      月  三十一  日
                                臺灣基隆地方法院刑事第三庭
                                    審判長  法  官  林火炎
                                            法  官  何怡穎
                                            法  官  王慧惠
右正本證明與原本無異。
對於本件判決如有不服，應於收受送達後十日內，向本院提出上訴書狀，上訴於臺灣
高等法院，並按他造當事人之人數附具繕本。
                                            書記官  吳麗雲
中      華      民      國      九十二      年      四      月    二    日


司法院資訊處製作；財團法人民間司法改革基金會備份。
